【裁判字號】    92,交抗,1013
【裁判日期】    921031
【裁判案由】    違反道路交通管理處罰條例
【裁判全文】
臺灣高等法院交通事件裁定                      九十二年度交抗字第一０一三號
    抗  告  人
    即受處分人  甲○○
右抗告人因違反道路交通管理處罰條例案件，不服臺灣板橋地方法院，中華民國九十
二年八月二十九日所為裁定（九十二年度交聲字第一一四０號），提起抗告，本院裁
定如左：
    主  文
抗告駁回。
    理  由
一、按汽車駕駛人，駕駛執照吊扣期間駕車者，處新臺幣（下同）六千元以上一萬二
    千元以下罰鍰，並當場禁止其駕駛及扣留其車輛牌照，道路交通管理處罰條例第
    二十一條第一項第七款定有明文。
二、原裁定略以：本件異議人即受處分人甲○○於民國（下同）九十二年五月十四日
    下午二時十九分許，在臺北市○○○路○段，因臺北市政府警察局中正第一分局
    警備隊警員發現車號ＣＤ─八四七九號自用小客車違規停車，上前命其駛離，當
    時在後座之異議人妻打電話叫其先生即異議人前來（異議人在附近換取股東紀念
    品），警員要求查看其駕照、行照，異議人表示未帶，警員查詢後發現異議人之
    駕照遭吊扣，據以掣單舉發，有臺北市政府警察局九十二年五月十四日北市警交
    大字第ＡＢＺ─二○七五一二號舉發違反道路交通管理事件通知單影本一紙附卷
    可稽。異議人雖以：舉發當天是其妻黃韻瀅開車，伊並未駕駛車輛等語置辯。惟
    證人即本件舉發員警蔡崇春到庭證稱：「那時我正執勤，發現有人違規停車，我
    上前查看，發現有一個女人及小孩在車子後座，小孩並未哭鬧，該名女子說他要
    打電話叫他先生把車開走，後來他先生下來後就直接坐到駕駛座要把車開走，我
    請他出示駕照、行照，他只拿給我一張名片，我查詢結果資料相符，他才說他的
    駕照被吊扣，我告訴他吊扣駕照期間是不能開車的，他請求可否以其他較輕的法
    條處罰，我就製單舉發，他仍然要求以其他法條舉發，舉發期間也沒有異議說車
    子不是他開的，他拒絕簽名，我就在紅單上註明拒簽後交給他。」等語（見本院
    九十二年八月八日訊問筆錄）。衡諸證人為依法執行交通勤務之警員，與異議人
    並不相識，亦無仇怨，則證人自無甘冒觸犯偽證罪而為不實陳述之理。再者，交
    通警員掣單舉發違反道路交通管理處罰條例所列之違規事實，本質上為行政處分
    ，係公務員基於職務上權力，依法就特定之具體事件所為具有公法上效果之單方
    行政行為，基於公務員為公法上行為具有公信力之原則，該行政處分當可被推定
    為真正，其據以依法處分之事實認定亦為真正無誤。本此公信原則，立法者賦予
    行政機關制定違反道路交通管理事件統一裁罰基準及處理細則，使勤務警員得當
    機處分以達其維護交通秩序、安全之行政目的，否則國家行政勢必窒礙難行。據
    此，刑事訴訟法就犯罪證據有關之規定中與屬行政秩序罰之交通違規裁罰本質不
    合之部分，自不在準用之列。本件異議人既未能明確證明其無駕車之行為，亦未
    能就執勤警員之舉發有誤提出相關證據以供調查，本院經查亦無任何證據足資證
    明員警有捏造事實違法取締之情事，則執勤警員本其維護交通秩序、安全職責所
    為之舉發，自應受到合法、正確之推定，從而證人蔡崇春所述較為可採。準此，
    本件異議人辯稱因其小孩哭鬧，其妻才從駕駛座移往後座安撫小孩云云，惟證人
    蔡榮春到庭證稱：「我前往查看之時，並未看見小孩哭鬧。」；且異議人亦自承
    ：「員警剛去時，小孩還沒有哭鬧，但我下來時，小孩已經在哭鬧了。」等語（
    均見本院九十二年八月八日訊問筆錄），足證舉發警員最初命令車輛駛離時，異
    議人小孩並無哭鬧，其妻自無為安撫小孩哭鬧而從駕駛座移往後座之可能，異議
    人所稱，純屬推諉卸責之詞。又異議人既稱駕駛人為其妻，則警員在場告知該處
    不得違規停車，請其將車開走時，異議人之妻當可自行駕駛該車先行離開，待異
    議人領取物品完畢後，再以電話相約搭載之方式，並無甘冒被處罰風險而堅持等
    異議人到場之後，方能離開之必要，是異議人所稱其妻方為實際上駕駛人乙節，
    亦無可採。況且，倘異議人確非駕駛人，當其為警以上開理由製單舉發時，必會
    具理力爭，然異議人在警員舉發過程中，僅要求警員以其他處罰較輕之條文開文
    罰單，對於其非駕駛人乙節均未提及，益徵其前述異議理由，純屬事後卸責之詞
    ，不足採信。綜上所述，原處分機關認異議人駕照吊扣期間駕車之違規事實明確
    ，據上開規定予以裁罰，核無違法或不當，本件異議為無理由，應予駁回。
三、經核原裁定認事用法，洵無違誤。抗告人抗告意旨以事發當日是其妻開車，其並
    無鑰匙，亦未開車，一切都是警員先入為主的觀念云云。惟查當日如確係抗告人
    之妻開車，鑰匙當仍在其妻持有保管之中，且其妻既會開車，於警員要其駛離時
    ，即可自行將車開走，何以需待抗告人回來，且就算抗告人回來，亦應由其妻坐
    上駕駛座將車開離現場為是，足見抗告人回來後欲將車開走，其方為真正之駕駛
    人無誤，否則焉會一返回車上即坐上駕駛座？況若當時是其妻駕駛，則警員應不
    會向非駕駛人之抗告人索驗行照、鴐照，是抗告人所辯顯係事後卸責之詞，為無
    可採，抗告無理由，應予駁回。
據上論斷，應依道路交通案件處理辦法第二十六條，刑事訴訟法第四百十二條，裁定
如主文。
中      華      民      國    九十二    年      十      月    三十一    日
                              臺灣高等法院交通法庭
                                    審判長法  官  劉  景  星
                                          法  官  陳  博  志
                                          法  官  陳  志  洋
右正本證明與原本無異。
不得再抗告。
                                          書記官  蔡  佩  珊
中      華      民      國    九十二    年     十一     月      五      日


司法院資訊處製作；財團法人民間司法改革基金會備份。
